臺灣士林地方法院刑事判決　　　　　　 95年度交易字第526號
公　訴　人　臺灣士林地方法院檢察署檢察官
被　　　告　甲○○
上列被告因過失致死案件，經檢察官提起公訴（95年度調偵字第
108號），本院判決如下：
    主  文
甲○○無罪。
    理  由
一公訴意旨略以：被告甲○○於民國94年11月2 日凌晨1 時30分
  許，駕駛車牌號碼1582-KC 號自用小客車，沿臺北市○○路○
  段，由北左轉向西南行至該路2 段304 號附近路口（即石牌路
  2 段與天母西路口）時，本應注意行經該有閃光號誌之路口，
  應減速慢行，且當時並無不能注意之情形，卻疏未注意，適張
  效銘騎乘車牌號碼QU5-436 號機車，搭載戊○○行經該處而撞
  及，致張效銘受有蜘蛛膜下出血及腦硬膜下出血經送醫救治，
  終仍因顱內出血死亡（戊○○受傷部分，因未據合法告訴，由
  檢察官另行簽結）。因認被告涉犯刑法第276 條第1 項之過失
  致死罪嫌。
二按犯罪事實應依證據認定之，無證據不得認定其犯罪事實，又
  不能證明被告犯罪者，應諭知無罪判決，刑事訴訟法第154 條
  、第301 條第1 項分別定有明文。而刑事訴訟上證明之資料，
  無論為直接證據或間接證據，均須達於通常一般之人均不致有
  所懷疑，而得確信其真實之程度，始得據為有罪之認定，若其
  關於被告是否犯罪之證明未能達此程度，而有合理之懷疑存在
  ，致使無從形成有罪之確信，根據「罪證有疑，利於被告」之
  證據法則，即不得據為不利被告之認定，此有最高法院76年台
  上字第4986號判例可稽。
三公訴人認被告涉有前開犯行，主要係以證人乙○○、戊○○之
  證述，及證人徐志偉、丙○○、黃靖雯、黃靖雰、丁○○均證
  述前開時地發生車禍，暨臺北市政府警察局北投分局道路交通
  事故現場圖、調查報告表、行政院國軍退除役官兵輔導委員會
  臺北榮民總醫院診斷證明書、臺灣士林地方法院檢察署（下稱
  士林地檢署）驗斷書、相驗屍體證明書、臺北市車輛行車事故
  鑑定委員會北鑑審字第09530056000 號函及鑑定意見書、臺北
  市政府交通局北市交五字第09532725700 號函及鑑定覆議意見
  書各1 份與卷附照片為主要之論據。訊據被告甲○○堅決否認
  就本件車禍有何過失，辯稱：伊駕車沿臺北市○○路○ 段欲往
  行義路，於行經臺北市○○路○ 段與天母西路口時，突見丙○
  ○騎乘機車從行義路方向逆向而來，伊即將車煞停，丙○○之
  機車繞過伊車，再從伊車尾繞回，伊見丙○○機車後約1 、2
  秒，張效銘即騎機車尾隨丙○○之機車逆向而來，並撞上伊車
  引擎蓋左前方，張效銘及其搭載之戊○○因而人車倒地。車禍
  發生時，伊車是在靜止之狀態，就本件車禍，伊並無過失等語
  。
四按被告以外之人於審判外之言詞或書面陳述，除法律有規定者
  外，不得作為證據；又被告以外之人於審判外之陳述，雖不符
  合同法第159 條之1 至第159 條之4 之規定，但經當事人於審
  判程序同意作為證據，法院審酌該言詞陳述或書面陳述作成時
  之情況，認為適當者，亦得為證據。當事人、代理人或辯護人
  於法院調查證據時，知有第159 條第1 項不得為證據之情形，
  而未於言詞辯論終結前聲明異議者，視為有前項之同意，刑事
  訴訟法第159 條第1 項及第159 條之5 分別定有明文。查本判
  決下列所引用之各該被告以外之人於審判外之陳述，雖屬傳聞
  證據，惟均經當事人於本院準備程序及審判期日中表示無意見
  而不予爭執，且迄至言詞辯論終結前亦未再聲明異議，本院審
  酌此等證據資料製作時之情況，尚無違法不當及證明力明顯過
  低之瑕疵，亦認為以之作為證據應屬適當，故揆諸前開規定，
  爰逕依刑事訴訟法第159 條之5 規定，認前揭證據資料均例外
  有證據能力，合先敘明。
五查被告甲○○於94年11月2 日上午1 時30分，駕駛1582-KC 號
  自用小客車搭載其妻黃靖雯，沿臺北市○○路○ 段，由北左轉
  向西南行至該路2 段304 號附近，即石牌路2 段與天母西路口
  時，與張效銘所騎乘，由臺北市○○路下山後，沿石牌路2 段
  東向西行駛，並搭載戊○○之車牌號碼QU5-436 號機車發生碰
  撞，張效銘、戊○○因而人車倒地，張效銘並蜘蛛膜下出血及
  腦硬膜下出血經送醫救治，仍因顱內出血而於94年11月3 日下
  午3 時30分死亡等情，有道路交通事故現場圖、補充資料表、
  調查報告表、事故現場及事故車輛照片、行政院國軍退除役官
  兵輔導委員會臺北榮民總醫院診斷證明書、士林地檢署相驗屍
  體證明書、法醫驗斷書、勘驗筆錄等附卷可徵，堪可認定。
六再查張效銘、戊○○、丙○○、徐志偉等人於94年11月2 日凌
  晨1 時許，在臺北市○○路上之溫泉餐廳聚餐後，即由丙○○
  騎乘M93-037 號機車、張效銘騎乘QU5-436 號機車搭載戊○○
  、徐志偉另騎1 台機車由臺北市○○路下山，途中丙○○騎在
  前面，其後為徐志偉，最後則為張效銘，後張效銘之機車超越
  徐志偉所騎機車，尾隨在丙○○機車之後。丙○○騎乘機車自
  行義路下山後，即沿石牌路2 段東往西行駛，於行近石牌路2
  段與天母西路口（即石牌路2 段304 號前），發現走錯路，遂
  在該路口前將機車騎到對向車道（即石牌路2 段西往東車輛所
  行之車道），由對向車道進入石牌路2 段與天母西路口，適被
  告駕駛1582-KC 號自用小客車由石牌路2 段西往東行經該路口
  ，丙○○即繞過被告所駕自小客車右車身，由該車車尾繞回，
  ，於丙○○繞行被告車車尾時，張效銘騎乘之機車即在該路口
  與被告之車發生碰撞，張效銘並從機車上彈起撞擊被告之車前
  擋風玻璃，而躺在被告車頭前約160 公分處，戊○○亦掉落在
  地面。前遭張效銘超車之徐志偉因張效銘無駕駛執照，為勸張
  效銘放慢行駛速度，遂以時速70公里之速度騎車，惟仍無法追
  上張效銘所騎之機車，迄至前揭路口，即見張效銘、戊○○因
  車禍倒臥在地等情，業據證人徐志偉、丙○○、戊○○、丁○
  ○分別於警詢、偵查及本院審理時證述在卷（見第11520 號偵
  卷第72～74、76～81、91～93頁，及本院96年3 月13日審理筆
  錄），並有道路交通事故現場圖在卷可稽。而丙○○騎車從石
  牌路2 段衝出，在石牌路2 段與天母西路口，從被告車前衝過
  ，再從被告車尾繞回，旋張效銘即騎車在該路口撞擊被告所駕
  之車，張效銘及搭載之戊○○，並分別倒在被告車前方及旁邊
  約2 公尺處等情，亦據證人丁○○（與被告一起欲至行義路，
  惟另搭乘由其妻即被告妻黃靖雯之姐黃靖雰所駕駛之車，黃靖
  雰於車禍發生時駕車在被告車之後）於本院證述在卷（見本院
  96年3 月13日審理筆錄）。依上開證據，堪認張效銘當時車速
  極快，曾超越在其前騎車之徐志偉，徐志偉於遭張效銘超車後
  ，以時速70公里之速度仍無法追上張效銘之車。且張效銘、丙
  ○○原騎車沿石牌路東往西行駛，丙○○車在前，張效銘則在
  其後行駛。丙○○於近石牌路2 段與天母西路口時，在該路口
  前將機車騎到對向車道（即石牌路2 段西往東車輛所行之車道
  ），由對向車道進入石牌路2 段與天母西路口，在該路口，繞
  過被告所駕自小客車右車身，由被告車車尾繞回，於丙○○繞
  過被告車後，張效銘之車即與被告之車發生車禍（丙○○騎車
  繞行之方向，詳如附圖所繪「A 車稱不詳車號（機車）行向」
  所示）。
七依卷附道路交通事故現場圖之記載，本件車禍後，警方雖未採
  得被告1582-KC 號自用小客車及張效銘QU5-436 號機車之煞車
  痕，然查被告於該路口時，有踩煞車等情，業據證人丁○○、
  黃靖雯、黃靖雰分別於警詢、偵查及丁○○於本院審理時述明
  在卷，再參以駕駛車輛於道路上突見對向有車駛來，一般駕駛
  者本能之反應即為踩煞車，查被告駕車行經上開路口，突見丙
  ○○、張效銘駕車自對向而來，衡情其應會煞車，是證人丁○
  ○、黃靖雯、黃靖雰證稱：被告當時有煞車等語，應堪採信。
  再查本件車禍後，警員據報至現場時，被告車係靜止在路口，
  若被告未煞車，何以致此？是難以道路交通事故現場圖記載被
  告之車「無煞車痕」，即認被告於車禍發生前未曾煞車。
八復查車禍發生前，丙○○先騎機車閃過行至石牌路2 段與天母
  西路口之由被告所駕駛之自用小客車，亦即丙○○之車經由被
  告車前，繞過被告車之右車身，再由被告車車尾及跟在被告車
  後由黃靖雰駕駛之車頭間繞回，張效銘騎乘之機車於丙○○機
  車閃過被告車後約2 秒左右駛來，其車頭並撞及被告車左前車
  頭及左前葉子板等情，業據證人丁○○證稱：「事發前我看到
  有1 台機車（按即丙○○所騎之機車）從被告車前頭繞過去，
  我本來心裏以為要撞上了，但是沒有撞上，結果突然看到被告
  之車停下來，幾乎同時聽到碰一聲」（見偵卷第93頁）、「有
  1 台機車（按即丙○○所騎之機車）從過了天母西路口另一側
  的石牌路2 段的方向衝出來，車速很快，該車從被告面前衝過
  ，可能走錯路又從我太太的車子前面迴轉過來，第1 台機車的
  時候我就以為會撞到，被告看見第1 台機車時就已經煞車，第
  2 台車是死者張效銘所騎的機車就撞上去了。」（見本院96年
  3 月13日審理筆錄第4 頁），證人黃靖雰證稱：「第1 部機車
  閃過因差點撞上被告之車，所以被告就煞車停住，相差約2 秒
  ，第2 部機車就撞上」（偵卷第67頁）、「當天我開車跟在被
  告之後，距離約2 個車身左右，事發前我先看到1 台機車，在
  逆向車道先從我的車頭過，然後再從我旁邊快速跟我交錯而過
  ，再過沒幾秒我就聽到碰一聲，被告車就停下來」（偵卷第93
  頁），及證人丙○○證稱：「我發現1 部自小客車（按即被告
  之車）駛來，我立即閃過，就聽到1 聲碰的聲音」（偵卷第77
  頁），並有交通事故補充資料表、被告車損照片在卷可徵，堪
  認於丙○○車繞過被告車約2 秒之時間，張效銘循其路線騎至
  該路口，其車頭並撞及被告車之左前車頭及左前葉子板。以張
  效銘原沿石牌路2 段東向西尾隨在丙○○車後，發生車禍時張
  效銘之機車已至石牌路2 段西向東之車道，再參以2 車撞擊位
  置，堪認車禍發生前，張效銘係循丙○○車行之路線，於騎車
  行近石牌路2 段與天母西路口時，在該路口前將機車騎到對向
  車道（即石牌路2 段西往東車輛所行之車道），由對向車道進
  入石牌路2 段與天母西路口，在該路口，欲繞過被告所駕自小
  客車，惟未繞過，致使其機車車頭與被告所駕駛1582-KC 號小
  客車之左前車頭及左前葉子板發生碰撞，堪可認定。
九再按閃光黃燈表示「警告」，車輛應減速接近，注意安全，小
  心通過，道路交通標誌標線號誌設置規則第211 條第1 項第1
  款定有明文。查系爭路口，於石牌路2 段西向東設有閃光黃燈
  之號誌，時速限速50公里，有道路交通事故現場圖在卷可考。
  被告辯稱：伊行經上開路口時，有減速通過，於與張效銘之車
  發生車禍時，伊車已煞車停住云云。就被告行經上開路口之時
  速，被告及相關證人先後有40～50公里（被告、丁○○、黃靖
  雰警詢，參偵卷第8 、61、67頁）、40公里（被告於偵查、黃
  靖雯、丙○○於警詢之陳述，見偵卷第24、64、77頁）、20公
  里（丁○○於本院96年3 月13日之證述），證人丙○○於本院
  亦證稱：伊當時約以時速40～50公里之速度行駛，被告之速度
  不會比伊快等語（參本院前開審理筆錄），綜合上開各證人之
  證詞，堪認被告當時行經該路口之時速並未超過50公里，應在
  速限範圍內。再查被告見丙○○機車在該路口出現時，即已踩
  煞車，又車禍後張效銘、戊○○彈出機車，跌落在被告車前或
  旁邊分別約160 公分或200 公分處，張效銘機車之刮地痕為48
  0 公分，已如前述，並有道路交通事故現場圖可參，復佐以車
  禍前張效銘之車速極快，使在其後以時速70公里行駛之徐志偉
  亦無法追趕上張效銘之機車，以被告見丙○○機車時即已踩煞
  車，及張效銘、戊○○倒地位置距離被告車不遠，張效銘之車
  速復極快，倘被告當時車速近時速50公里，2 車對撞之結果，
  張效銘、戊○○自機車彈起應不會僅落在距被告車約200 公分
  內之距離，由此足稽被告當時之車速應不快，是被告辯稱：伊
  至該交岔路口有減速等語，尚難認為不實。又張效銘所騎之機
  車原跟隨在丙○○機車之後，沿石牌路2 段東往西行駛，於行
  近上開路口時，丙○○在該路口前將機車騎到對向車道（即石
  牌路2 段西往東車輛所行之車道），由對向車道進入石牌路2
  段與天母西路口，在該路口，繞過被告所駕自小客車右車身，
  由被告車車尾繞回，張效銘之機車則緊跟在後，亦循其路線，
  並於丙○○車穿越被告車前約2 秒後，與被告所駕駛之車發生
  碰撞，已如前述，堪認於丙○○車跨至對向車道行至被告車前
  ，約2 秒後，張效銘即循丙○○車行方向至被告車處，並發生
  車禍，依本件車禍發生前張效銘高速行駛、丙○○、張效銘偏
  離其原行之石牌路2 段東向西車道，跨至石牌路2 段西向東車
  道接踵騎至被告車前、丙○○車穿過被告車前，被告於煞車約
  2 秒後，張效銘即騎車而至發生碰撞，及2 車撞擊點等客觀情
  狀以觀，堪認本件車禍係被告見丙○○之車，立即煞停減速避
  讓丙○○之車，嗣張效銘快速接連逆向騎近已煞停被告之車前
  ，洵難認被告未減速慢行，是難論被告有何應注意能注意而不
  注意之過失。
十臺北市車輛行車事故鑑定委員會鑑定意見書及臺北市車輛行車
  事故鑑定覆議委員會之鑑定覆議意見書認就本件車禍被告有行
  經閃光黃燈未減速慢行之過失，與本院認定不同，本院不予採
  用，附此敘明。
十一依上，本案依公訴人所舉證據，並無法證明被告就本件車禍有
  應注意而未注意之過失，此外亦查無其他積極之證據足認被告
  有檢察官所訴之犯行，揆諸上揭判例意旨，即應為被告無罪之
  諭知
十二據上論斷，應依刑事訴訟法第301 條第1 項，判決如主文。
十三本案經檢察官林宏松到庭執行職務。
中　　華　　民　　國　　96　　年　　3 　　月　　27　　日
                  刑事第四庭審判長法  官  杜惠錦
                                  法  官  朱瑞娟
                                  法  官  江翠萍
以上正本證明與原本無異。
如不服本判決，應於判決送達後10日內，向本院提出上訴狀。
                                  書記官  陳慧玲
中　　華　　民　　國　　96　　年　　3 　　月　　28　　日
